臺灣彰化地方法院民事判決
110年度訴字第88號
原      告  黃世玉  
訴訟代理人  陳修仁律師
被      告  陳良益  
上列當事人間請求遷讓房屋等事件，本院於民國110年8月4日言
詞辯論終結，判決如下：
    主  文
被告應將坐落彰化縣○○鄉○○段000○000地號土地上之未辦保存登
記建物內如附圖即彰化縣彰化地政事務所110年3月16日彰土測字
第578號土地複丈成果圖所示編號A部分、面積123平方公尺；編
號B部分、面積165平方公尺；編號A1部分、面積96平方公尺；編
號B1部分、面積131平方公尺之地上物全部遷出，並將上開建物
全部騰空返還予原告。
被告應給付原告新臺幣10萬元。
被告應自民國109年12月9日起至遷讓返還第一項房屋之日止，按
月給付原告新臺幣25,000元。
訴訟費用由被告負擔。
本判決第一項於原告以新臺幣550,000元為被告供擔保後，得假
執行。
本判決第二項及第三項已到期部分得假執行。
    事實及理由
一、原告起訴主張：原告將其所有坐落彰化縣○○鄉○○段000○000○
    000地號土地上之未辦保存登記建物（下稱系爭建物）於民
    國（下同）106年1月9日出租予被告2年，每月租金約定新臺
    幣（下同）25,000元，並有簽立土地租賃契約書（下稱系爭
    租約）為憑。嗣兩造租約於108年1月8日到期後，因被告再
    三藉故推延未重新訂立租約。惟自109年8月9日起被告迄今
    均未按期給付租金，已積欠租金10萬元（自109年8月9日至1
    09年12月8日止，共計4個月）。原告雖於109年11月19日以
    存證信函催告被告應於收函後10日內給付欠租，否則當終止
    租約，惟被告於109年11月26日收受上開存證信函後直至催
    告期滿即109年12月6日仍置之不理，且迄今仍占用系爭建物
    ，則被告自109年12月7日系爭租約終止時起，即屬無權占用
    系爭建物，並致原告自109年12月9日起至被告遷讓系爭建物
    時止，受有相當於每月租金25,000元之損害。爰依兩造訂立
    租賃契約法律關係及民法第440條第1項、第2項、同法第767
    條第1項及第179條規定，請求被告騰空返還系爭建物、給付
    積欠租金及相當於租金之不當得利等語。並聲明：被告應將
    坐落彰化縣○○鄉○○段000○000地號土地上如附圖彰化縣彰化
    地政事務所110年4月13日土地複丈成果圖所示編號A、面積1
    23平方公尺，編號B、面積165平方公尺，編號A1、面積96平
    方公尺，編號B1、面積131平方公尺等土地之地上物全部遷
    出，將土地騰空返還原告；被告應給付原告拾萬元；被告應
    自109年12月9日起至遷讓返還第一項所示不動產之日止，按
    月給付原告貳萬伍仟元；原告願供擔保，請准宣告假執行。
二、被告則以：伊對原告終止租賃契約、請求移除系爭建物內之
    物品及請求4個月租金均無意見。但伊沒有能力搬遷等語。
三、得心證之理由：
 ㈠原告上開請求，業據其提出地籍圖及土地登記第一類謄本、系
   爭租約、存證信函等件附卷可稽，並經本院會同彰化縣彰化
   地政事務所測量員勘測屬實，製有勘驗筆錄及土地複丈成果
   圖即附圖彰化縣彰化地政事務所110年3月16日彰土測字第578
   號土地複丈成果圖在卷可稽，被告均無爭執，僅辯稱伊有困
   難云云，原告之主張自堪信為真實。
  ㈡按所有人對於無權占有或侵奪其所有物者，得請求返還之。
    民法第767條第1項前段定有明文。次按承租人租金支付有遲
    延者，出租人得定相當期限，催告承租人支付租金，如承租
    人於其期限內不為支付，出租人得終止契約，民法第440第1
    項定有明文。是以必承租人租金支付有遲延時，出租人始得
    限期催告承租人給付並因其逾期不為支付而終止契約。若承
    租人就租金之支付並無遲延情事，則出租人自不得以承租人
    經催告逾期不付為由終止契約。有最高法院87年度台上字第
    1100號判決意旨足參。另依不當得利之法則請求返還不當得
    利，以無法律上之原因而受利益，致他人受有損害為其要件
    ，故其得請求返還之範圍，應以對方所受之利益為度，非以
    請求人所受損害若干為準，無權占有他人土地，可能獲得相
    當於租金之利益為社會通常之觀念。亦有最高法院61年台上
    字第1695號民事判例意旨參照。經查，被告向原告承租系爭
    建物，惟自109年8月起迄今未付租金，經原告於109年11月1
    9日以存證信函催告，請被告於收函後10日內給付積欠租金
    ，否則當終止租約，被告於同月26日收件，然未依限給付租
    金，則原告終止租約於法自屬有據，故系爭租約業已終止，
    被告占用系爭建物即屬無權占有。從而，原告於兩造租賃關
    係終止後，依租賃物返還請求權，請求被告將如附圖所示編
    號A部分、面積123平方公尺；編號B部分、面積165平方公尺
    ；編號A1部分、面積96平方公尺；編號B1部分、面積131平
    方公尺之地上物全部遷出，並將系爭建物全部騰空返還予原
    告，及給付租約終止前所積欠之租金，即自109年8月份至10
    9年11月份共4個月之租金100,000元，併請求自109年12月9
    日起至遷讓返還系爭建物之日止，按月給付原告25,000元相
    當於租金之不當得利，當為有理。
四、綜上所述，原告據租賃契約、所有權及不當得利等法律關係
    提起本訴，請求被告將附圖所示地上物全部遷出，騰空交還
    建物，並給付原告租金及相當租金之不當利得，即無不合，
    應予准許。 
五、原告陳明願供擔保聲請宣告假執行，核無不合，爰酌定相當
    擔保金額宣告之。 
六、本件事證已臻明確，兩造其餘攻擊防禦方法及所舉證據，經
    審酌結果，與本件判決結論均無影響，爰不一一論述，附此
    敘明。
七、訴訟費用負擔之依據：民事訴訟法第78條。
中　　華　　民　　國　　110 　年　　9 　　月　　8 　　日
                  民事第四庭    法　官　姚銘鴻
以上正本係照原本作成。
如對判決上訴，應於判決送達後20日內向本院提出上訴狀。如委
任律師提起上訴者，應一併繳納上訴審裁判費。
中　　華　　民　　國　　110 　年　　9 　　月　　8 　　日
                                書記官　陳品潔